臺灣宜蘭地方法院刑事判決　　　　　　　100年度易字第521號
公　訴　人　臺灣宜蘭地方法院檢察署檢察官
被　　　告　林智欽
上列被告因竊盜等案件，經檢察官提起公訴（100年度偵字第249
9號），本院判決如下：
    主  文
林智欽犯攜帶兇器竊盜罪，累犯，處有期徒刑捌月，扣案之美工
刀壹支沒收。又犯攜帶兇器竊盜罪，累犯，處有期徒刑捌月，扣
案之油壓剪壹支、老虎鉗壹支均沒收。應執行有期徒刑壹年，扣
案之美工刀壹支、油壓剪壹支、老虎鉗壹支均沒收。
其餘被訴部分無罪。
    事  實
一、林智欽前因毒品危害防制條例案件，經本院以97年度羅簡字
    第423號判決判處有期徒刑4月、因偽證案件，經本院以98年
    度簡字第230號判決判處有期徒刑3月、因詐欺案件，經本院
    以98年度易字第310號判決判處有期徒刑6月，並經本院以98
    年度聲字第571號裁定應執行有期徒刑1年確定，甫於民國99
    年5月8日執行完畢。詎仍不知悔改，復意圖為自己不法之所
    有，先後為下列二次竊盜犯行：
  (一)於100年6月8日凌晨1時許，至臺灣水泥股份有限公司位於宜
    蘭縣蘇澳鎮○○○路山區之長帶搬運機坑道內，攜帶其所有
    客觀上足以對人的生命、身體構成危害而可供兇器使用之美
    工刀1支，並以持該美工刀將電纜線及電話線割斷而毀損之
    方式，竊得臺灣水泥股份有限公司蘇澳廠（下稱台泥公司）
    襄理陳奎源所管領之電纜線及電話線總重18.2公斤得手後，
    持至蘇澳鎮舊永春火車站斜對面草堆附近以剝除或燃燒外皮
    之方式取其內銅線並藏放在草堆中，而台泥公司人員因於同
    年月9日早上上班時發現電話無法使用，隨即派員檢查發覺
    電纜線及電話線遭竊，乃報警處理。
  (二)於100年6月9日13時許，至位於宜蘭縣蘇澳鎮○○○路之舊
    永春火車站繼電室內，攜帶其所有客觀上足以對人的生命、
    身體構成危害而可供兇器使用油壓剪1支、老虎鉗1支，竊取
    交通部臺灣鐵路管理局（下稱鐵路局）所管領之繼電器3個
    、接地銅線1條、38P通信電纜皮2條、號誌電纜皮2條及繼電
    器漆包線1公斤得手後（毀損部分未據告訴），持至舊永春
    火車站斜對面草堆附近藏放。
二、嗣被告因另案遭通緝，於100年6月9日16時30分，為警在舊
    永春火車站繼電室斜對面草叢緝獲，並當場查扣前揭電纜縣
    及電話線共18.2公斤，及繼電器3個、接地銅線1條、38P通
    信電纜皮2條、號誌電纜皮2條及繼電器漆包線1公斤，暨林
    智欽所有用以犯前揭竊案之美工刀1支、老虎鉗1支、油壓剪
    1支，及與本案無關之美工刀4支、折疊刀1支、螺絲起子1支
    等物。
三、案經陳奎源訴由宜蘭縣政府警察局蘇澳分局報告台灣宜蘭地
    方法院檢察署檢察官偵查起訴。
    理  由
壹、證據能力部分：
    按被告以外之人於審判外之言詞或書面陳述，除法律有規定
    者外，不得作為證據，刑事訴訟法第159條第1項固有明文。
    又按當事人、代理人或辯護人於法院調查證據時，知有第15
    9條第1項不得為證據之情形，而未於言詞辯論終結前聲明異
    議者，視為有前項之同意，同法第159條之5亦有明文。本件
    當事人對於本判決下列所引用之供述證據之證據能力，於本
    院審理時均表示無意見而不予爭執，且迄至言詞辯論終結前
    亦未再聲明異議，本院審酌上開證據資料製作時之情況，尚
    無違法不當及證明力明顯過低之瑕疵之情形，爰依刑事訴訟
    法第159條之5規定，認均具有證據能力。又本院下列所引用
    卷內之文書證據之證據能力部分，並無證據證明係公務員違
    背法定程序所取得，且當事人等於本院亦均未主張排除其證
    據能力，且迄本院言詞辯論終結前均未表示異議，本院審酌
    前揭文書證據並無顯不可信之情況與不得作為證據之情形，
    依刑事訴訟法第158條之4反面解釋及第159條之4之規定，亦
    應認均有證據能力，合先敘明。
貳、實體部分：
一、有罪部分：
  (一)前揭二次竊盜犯行，業據被告林智欽迭於警詢、檢察官訊問
    及本院審理時坦承不諱，核與證人即台泥公司襄理陳奎源、
    證人即鐵路局花蓮電務段助理工務員蘇宏隆二人於警詢時指
    述之遭竊情節大致相符（見警卷第11-12、13-14頁），而本
    件查獲經過亦經證人即承辦員警陳福成、陳建宏於本院審理
    時證述在卷（見本院卷第36-47頁），並有查獲現場及扣案
    物照片（見警卷第30-39頁、40-42、44頁），及當場扣案之
    台泥公司遭竊之電纜線及電話線共18.2公斤，及鐵路局遭竊
    之繼電器3個、接地銅線1條、38P通信電纜皮2條、號誌電纜
    皮2條及繼電器漆包線1公斤，暨台泥公司襄理陳奎源、鐵路
    局人員蘇宏隆出具之贓物認領保管單各1份（見警卷第27、2
    8頁），及扣案之被告林智欽所有用以犯前揭竊案之美工刀1
    支、老虎鉗1支、油壓剪1支等物可資佐證，被告犯行堪以認
    定，應依法論科。
  (二)核被告所為事實欄一、(一)所載行為，係犯刑法第321條第1項
    第3款之攜帶兇器竊盜罪及同法第354條之毀損罪；被告所為
    事實欄一、(二)所載行為，係犯刑法第321條第1項第3款之攜
    帶兇器竊盜罪。被告所犯事實欄一、(一)所載之犯行，係以一
    行為同時觸犯攜帶兇器竊盜罪及毀損罪，為想像競合犯，應
    依法從一重之攜帶兇器竊盜罪處斷。被告上開所為二次竊行
    ，犯意各別，行為互異，應予分論併罰。又被告有前揭前科
    與執行情形，有台灣高等法院被告前案紀錄表在卷足憑，其
    於5年內再故意犯本案二件均為有期徒刑以上之罪，核均屬
    累犯，各應依刑法第47條第1項之規定加重其刑。爰審酌被
    告正值壯年，不思以己力賺取所需，侵害他人財產法益，造
    成被害人損失非輕，且稽之台灣高等法院被告前案紀錄表，
    被告前有多次竊盜、毒品前科，素行非佳，另考量被告犯後
    坦承犯行，態度良好，及其生活狀況、智識程度等一切情狀
    ，就其所犯二罪，各量處如主文所示之刑。又扣案之美工刀
    1支，及老虎鉗1支、油壓剪1支（小支）為被告所有、分別
    供其犯二次竊行所用之物，爰分別宣告沒收之。至扣案之其
    餘物件即美工刀4支、折疊刀1支、螺絲起子1支，雖被告坦
    承為其所有，惟並非被告持以為本案竊行之用，自無從予以
    沒收。另扣案之油壓剪1支（大支），為台泥公司人員於失
    竊處所拾獲而送交警方扣案，但被告否認為其所有，亦無從
    認定與本案有何關連，亦無從沒收，附此敘明。
二、無罪部分：
  (一)公訴意旨：被告意圖為自己不法之所有，於100年6月3日15
    時許，在宜蘭縣蘇澳鎮○○○路山邊路段，攜帶客觀上足供
    兇器使用之油壓剪1支，以油壓剪將電纜線剪斷之方式，竊
    得宜蘭縣蘇澳鎮公所建設課承辦人陳李芳所管領之路燈電纜
    線9綑。案經陳李芳提出告訴暨宜蘭縣政府警察局蘇澳分局
    報告台灣宜蘭地方法院檢察署檢察官偵查起訴。因認被告涉
    犯刑法第321條第1項第3款攜帶兇器竊盜罪嫌及同法第354條
    之毀損罪嫌。
  (二)公訴意旨據以認定被告涉犯前揭罪名，係以：(一)被告之供述
    ；(二)證人陳李芳於警詢及本院審理時之證述、贓物認領保管
    單；(三)證人即偵查員警陳福成、陳建宏於本院審理時之證述
    ；(四)查獲現場及遭竊地點勘查之照片等為論據。
  (三)被告堅決否認有此竊盜犯行，辯稱：員警所查扣的電線皮，
    是距離我被查獲處約100公尺遠的地方所拾獲，與我無關，
    我只是在被查獲處將前揭事實欄所載竊得之電線等物剝皮、
    藏放，至於扣案之裸銅線並非是本案所竊得者等語。
  (四)按犯罪事實應依證據認定之，無證據不得認定犯罪事實；又
    不能證明被告犯罪者，應諭知無罪之判決，刑事訴訟法第15
    4條第2項、第301條第1項分別定有明文。又犯罪事實之認定
    ，應憑真實之證據，倘證據是否真實尚欠明確，自難以擬制
    推測之方式，為其判斷之基礎；而認定犯罪事實之證據係指
    足以認定被告確有犯罪行為之積極證據而言，該項證據自須
    適合於被告犯罪事實之認定，始得採為斷罪之資料，最高法
    院53年臺上字第656號、29年上字第3105號著有判例。且刑
    事訴訟上證明之資料，無論為直接或間接證據，均須達於通
    常一般之人均不致有所懷疑，而得確信其為真實之程度，始
    得據為有罪之認定，若其關於被告是否犯罪之證明未能達此
    程度，而有合理懷疑之存在，致使無從形成有罪之確信，根
    據「罪證有疑，利於被告」之證據法則，即不得遽為不利被
    告之認定，亦有最高法院76年臺上字第4986號判例可參。其
    以情況證據（即間接證據）斷罪時，尤須基於該證據在直接
    關係上所可證明之他項情況事實，本乎推理作用足以確證被
    告有罪，方為合法，不得徒憑主觀上之推想，將一般經驗有
    利被告之其他合理情況逕予排除，此觀諸最高法院32年上字
    第67號判例意旨亦甚彰明。經查：
  1.被告於警詢及檢察官偵訊時即自始否認有上開竊行，並供稱
    ：我將前揭台泥公司處竊得之電纜線及電話線放在現場以荷
    葉覆蓋（依警卷第32頁背面下方、第33頁上方之現場照片，
    所稱「荷葉」應係「姑婆芋葉」），員警在現場所扣案而指
    稱為上開失竊電纜線外皮，係在距離我被查獲地點近100公
    尺處所發現，而且是我在去查獲現場之前就已棄置該處，並
    非我所竊取等語（見警卷第3-5頁、偵卷第23頁）。
  2.查本件案發經過，係因於100年6月3日15時許，有民眾向警
    方反應上開路段路燈電纜線遭人剪斷竊取，嗣承辦員警陳建
    宏於100年6月9日16時30分在舊永春火車站繼電室斜對面草
    叢查獲被告時，在該處附近發現遺有電纜線外皮，乃帶同被
    告至上開失竊路燈電纜線之路段勘查，承辦員警認為查獲被
    告現場所遺留之電纜線外皮與上開路段失竊之路燈電纜線一
    致，故通知證人即蘇澳鎮公所建設課承辦人陳李芳至警局指
    認，經陳李芳到場指認扣案之灰色電纜線塑膠外皮，因該灰
    色電纜線塑膠外皮上與路燈廠商所打上的編號相符，故確認
    該灰色電纜線外皮應為上開路段失竊之電纜線等情，業據證
    人陳李芳、陳建宏於警詢及本院審理時證述在卷（見警卷第
    15-16頁），並有本件之扣案物品照片2張在卷可稽（見警卷
    第43頁上、下方照片），堪認屬實。惟據此，應僅能證明被
    告遭查獲地點附近，遺留有上開失竊路段路燈電纜線之灰色
    塑膠外皮，尚難遽以認定被告於99年6月3日有竊取該路燈電
    纜線之犯行。
  3.又據證人陳李芳證稱：我是藉由警方扣案的電纜線灰色塑膠
    外皮上的編號來指認確為上開失竊路段路燈電纜線之外皮，
    但是扣案的裸銅線，因為皮已經被剝掉，看不出來是否上開
    遭竊路段路燈電纜線內的銅線是否一樣等語（本院卷第33、
    35頁）；而證人陳建宏亦證稱：在現場查獲被告時，裸銅線
    就只有姑婆芋葉下方的一堆，上開灰色電纜線外皮，於發現
    時並不是與裸銅線放在一起，而是在附近找到的等語（本院
    卷第47頁），並指出扣案之灰色電纜線外皮之位置（見警卷
    第36頁），顯與被告遭查獲裸銅線之草叢位置不同。是以，
    被告遭查獲時，其藏置在現場姑婆芋葉下方之的裸銅線，並
    無證據可資認定確係由上開失竊路段路燈電纜線所剝離取出
    者，而上開失竊路段路燈電纜線之灰色塑膠外皮，又僅係在
    查獲被告處附近發現，既未與扣案之裸銅線同置一處，又非
    被告當場所持有之物，再稽之現場照片，現場廢棄雜物頗多
    ，被告遭查獲時又已距離本案失竊時間六日之隔，實難排除
    該電纜線塑膠外皮為他人棄置之可能而遽認係被告以工具剪
    斷竊取電纜線並剝離外皮後棄置該處。
  4.綜上，本件不能僅以查獲被告處即舊永春火車站繼電室斜對
    面草叢之附近，遺留有上開失竊路段路燈電纜線之塑膠外皮
    ，即遽認被告有本案竊盜及毀損犯行，也不能排除被告所辯
    為真之相當可能性，是應認本件檢察官所指訴被告之竊盜及
    毀損犯行，尚有合理之懷疑，本院無從形成有罪之確信，應
    為被告無罪之諭知。
據上論斷，應依刑事訴訟法第299條第1項前段、第301條第1項，
刑法第321條第1項第3款、第354條、第55條、第47條第1項、第
38條第1項第2款、第51條第5款，刑法施行法第1條之1，判決如
主文。
中    華    民    國   100    年    9     月    27    日
                  刑事第五庭法  官  陳雪玉
以上正本證明與原本無異。
如不服本判決應於收受送達後十日內向本院提出上訴書狀，並應
敘述具體理由；其未敘述上述理由者，應於上訴期間屆滿後二十
日內向本院補提理由書(均須按他造當事人之人數附繕本)「切勿
逕送上級法院」。
                            書記官  陳建宇
中    華    民    國   100    年    9     月    27    日
附錄本案論罪科刑法條：
中華民國刑法第321條
（加重竊盜罪）
犯竊盜罪而有下列情形之一者，處6月以上、5年以下有期徒刑，
得併科新臺幣10萬元以下罰金：
一、侵入住宅或有人居住之建築物、船艦或隱匿其內而犯之者。
二、毀越門扇、牆垣或其他安全設備而犯之者。
三、攜帶兇器而犯之者。
四、結夥三人以上而犯之者。
五、乘火災、水災或其他災害之際而犯之者。
六、在車站、埠頭、航空站或其他供水、陸、空公眾運輸之舟、
    車、航空機內而犯之者。
前項之未遂犯罰之。
中華民國刑法第354條
（毀損器物罪）
毀棄、損壞前二條以外之他人之物或致令不堪用，足以生損害於
公眾或他人者，處2年以下有期徒刑、拘役或5百元以下罰金。